臺灣新北地方法院刑事判決
111年度審金訴字第74號
公  訴  人  臺灣新北地方檢察署檢察官
被      告  黃聖凱


上列被告因違反洗錢防制法等案件，經檢察官提起公訴（111年
度偵緝字第3492號），被告於準備程序中對被訴事實為有罪陳述
，本院合議庭裁定由受命法官獨任行簡式審判程序，並判決如下
：
    主  文
黃聖凱幫助犯洗錢防制法第十四條第一項之洗錢罪，處有期徒刑
貳月，併科罰金新臺幣貳萬元，罰金如易服勞役，以新臺幣壹仟
元折算壹日。未扣案之犯罪所得新臺幣壹萬元沒收，於全部或一
部不能沒收或不宜執行沒收時，追徵其價額。
    事  實
一、黃聖凱知悉金融帳戶係個人理財之重要工具，為攸關個人財產
    、信用之表徵，依一般社會生活之通常經驗，可預見提供自
    己金融帳戶給他人使用，可能成為他人作為不法收取他人款項
    及用以掩飾、隱匿財產犯罪所得之工具，為抵償新臺幣（下
    同）1萬元之債務，竟基於幫助詐欺及幫助洗錢之不確定故意
    ，於民國110年9月至10月間某日，在新北市新莊區租屋處內
    ，將其申設之中國信託商業銀行帳號000000000000號帳戶（
    下稱中國信託銀行帳戶）之存摺、提款卡及密碼，交付真實
    姓名、年籍不詳綽號「大哥」之詐欺集團成員使用，以此方
    法幫助他人從事財產犯罪收取被害人款項及掩飾、隱匿財產
    犯罪所得。嗣該詐欺集團成員取得上揭黃聖凱中國信託銀行
    帳戶後，即意圖為自己不法之所有，基於詐欺取財及洗錢之
    犯意聯絡，於110年10月15日17時56分許，由該詐欺集團成
    員發送不實貸款網址詐欺簡訊至吳峻豪行動電話，待吳峻豪
    註冊申請後，該集團成員即以通訊軟體LINE名稱「紓困客服
    經理」向吳峻豪佯稱：因其申請紓困借款之帳戶遭凍結，須
    匯款才能解凍云云，致吳峻豪陷於錯誤，依指示於同年月19
    日10時17分、10時24分許，轉帳3萬元、3萬元（共6萬元）
    至黃聖凱上開中國信託銀行帳戶內，並旋遭該詐欺集團成員
    轉匯一空，以此方式掩飾或隱匿犯罪所得來源及去向，並意圖
    使他人逃避刑事追訴，而移轉犯罪所得。嗣吳峻豪發覺遭詐
    騙，報警處理，始循線查悉上情。
二、案經吳峻豪訴由新北市政府警察局三峽分局報告臺灣新北地
    方檢察署檢察官偵查起訴。
　　理  由
一、按除被告所犯為死刑、無期徒刑、最輕本刑為3年以上有期
    徒刑之罪或高等法院管轄第一審案件者外，於第一次審判期
    日前之準備程序進行中，被告先就被訴事實為有罪之陳述時
    ，審判長得告知被告簡式審判程序之旨，並聽取當事人、代
    理人、辯護人及輔佐人之意見後，裁定進行簡式審判程序，
    刑事訴訟法第273條之1第1項定有明文。經核本件被告所犯
    係死刑、無期徒刑、最輕本刑為3年以上有期徒刑以外之罪
    ，其於準備程序中就被訴之事實為有罪陳述，經法官告知簡
    式審判程序之旨，並聽取公訴人及被告之意見後，本院合議
    庭依刑事訴訟法第273條之1第1項規定，裁定由受命法官獨
    任進行簡式審判程序，合先敘明。
二、上揭犯罪事實，業據被告黃聖凱於偵查及本院審理時均坦承
    不諱，核與證人即告訴人吳峻豪於警詢時證述之情節相符，
    復有告訴人提出之簡訊及詐騙網頁擷圖7張、告訴人與詐欺
    集團成員通訊軟體LINE對話擷圖223張、網銀轉帳畫面擷圖2
    張、被告之中國信託銀行帳戶存款基本資料表及交易明細、
    雲林縣警察局臺西分局安南派出所受（處）理案件證明單、
    受理各類案件紀錄表、受理詐欺帳戶通報警示簡便格式表、
    金融機構聯防機制通報單、內政部警政署反詐騙諮詢專線紀
    錄表各1份（見偵卷第9頁至第13頁、第17頁至第127頁、第1
    29頁、第131頁、第141頁至第149頁、第151頁、第153頁、
    第155頁至第159頁）附卷可資佐證，足認被告前開自白均與
    事實相符，應可採信。本件事證明確，其犯行堪予認定，應
    依法論科。
三、論罪科刑：
  ㈠按刑法上之幫助犯，係對於犯罪與正犯有共同之認識，而以
    幫助之意思，對於正犯資以助力，而未參與實施犯罪之行為
    者而言（最高法院84年度台上字第5998號、88年度台上字第
    1270號判決要旨足供參照）；是以，如未參與實施犯罪構成
    要件之行為，且係出於幫助之意思提供助力，即屬幫助犯，
    而非共同正犯。又金融帳戶乃個人理財工具，依我國現狀，
    申設金融帳戶並無任何特殊限制，且可於不同之金融機構申
    請多數帳戶使用，是依一般人之社會通念，若見他人不以自
    己名義申請帳戶，反而收購或借用別人之金融帳戶以供使用
    ，並要求提供提款卡及告知密碼，則提供金融帳戶者主觀上
    如認識該帳戶可能作為對方收受、提領特定犯罪所得使用，
    對方提領後會產生遮斷金流以逃避國家追訴、處罰之效果，
    仍基於幫助之犯意，而提供該帳戶之提款卡及密碼，以利洗
    錢實行，仍可成立一般洗錢罪之幫助犯（最高法院108年度
    台上大字第3101號裁定意旨參照）。本案被告雖提供上開中
    國信託銀行帳戶予綽號「大哥」之人使用，並由「大哥」所
    屬詐欺集團成員持以作為實施詐欺取財、洗錢犯行之犯罪工
    具，且用以製造金流斷點，而掩飾或隱匿該等犯罪所得之去
    向、所在，然其單純提供帳戶供人使用之行為，並不等同於
    向被害人施以欺罔之詐術行為，亦與直接實施洗錢行為尚屬
    有間，且無證據證明被告有參與詐欺取財、洗錢犯行之構成
    要件行為，或與「大哥」所屬詐欺集團成員有詐欺取財、洗
    錢之犯意聯絡，則被告提供帳戶供人使用之行為，當係對於
    「大哥」所屬詐欺集團成員遂行詐欺取財、洗錢犯行資以助
    力。是核被告所為，係犯刑法第30條第1項前段、第339條第
    1項之幫助詐欺取財罪及刑法第30條第1項前段、洗錢防制法
    第14條第1項之幫助一般洗錢罪。
　㈡被告以一提供金融帳戶資料之行為，同時觸犯幫助詐欺取財
    罪及幫助一般洗錢罪，為想像競合犯，應依刑法第55條前段
    規定，從一重之幫助一般洗錢罪處斷。
  ㈢被告以幫助之意思，參與構成要件以外之行為，為幫助犯，
    爰依刑法第30條第2項之規定，依正犯之刑減輕之。
　㈣被告於偵查及本院審理時均自白本件洗錢犯行，應依洗錢防
    制法第16條第2項之規定減輕其刑，並依法遞減之。
　㈤審酌被告提供金融帳戶予詐欺集團不法使用，非但助長社會
    詐欺財產犯罪之風氣，致使無辜民眾受騙而受有財產上損害
    ，亦擾亂金融交易往來秩序，危害社會正常交易安全，復因
    被告提供其金融帳戶協助掩飾犯罪贓款去向，不僅造成執法
    機關不易查緝犯罪行為人之真實身分，更增加被害人求償上
    之困難，實無可取，兼衡其犯罪之動機、目的、手段、犯後
    坦承犯行之態度，及高職肄業之智識程度、未婚，自陳從事
    廢五金業，需扶養母親、經濟狀況尚可之生活情形（見被告
    個人戶籍資料、本院卷第57頁）等一切情狀，量處如主文所
    示之刑，並諭知罰金易服勞役之折算標準。
四、被告提供本案中國信託銀行帳戶幫助「大哥」所屬詐欺集團
    犯詐欺取財、洗錢等犯行，因此獲得免除債務1萬元之不法
    利益一節，業據被告自陳在卷（見偵緝卷第16頁），為其本
    案犯罪所得，未據扣案，且未實際合法發還或賠償告訴人，
    宣告沒收亦無過苛、欠缺刑法上之重要性、犯罪所得價值低
    微，或為維持受宣告人生活條件之必要等情形，自應依刑法
    第38條之1第1項前段規定宣告沒收，並依同條第3項規定諭
    知於全部或一部不能沒收或不宜執行沒收時，追徵其價額。
據上論斷，應依刑事訴訟法第273條之1第1項、第299條第1項前
段，判決如主文。
本案經檢察官陳玟瑾提起公訴，檢察官陳伯青到庭執行職務。
中　　華　　民　　國　　111 　年　　11　　月　　29　　日
                  刑事第二十三庭  法 官  藍海凝
上列正本證明與原本無異。
如不服本判決，應於判決送達後20日內敘明上訴理由，向本院提
出上訴狀 (應附繕本) ，上訴於臺灣高等法院。其未敘述上訴理
由者，應於上訴期間屆滿後20日內向本院補提理由書「切勿逕送
上級法院」。
                                  書記官  彭姿靜
中　　華　　民　　國　　111 　年　　12　　月　　1 　　日
附錄本案論罪科刑法條全文：
中華民國刑法第30條
幫助他人實行犯罪行為者，為幫助犯。雖他人不知幫助之情者，
亦同。
幫助犯之處罰，得按正犯之刑減輕之。
中華民國刑法第339條
意圖為自己或第三人不法之所有，以詐術使人將本人或第三人之
物交付者，處5年以下有期徒刑、拘役或科或併科50萬元以下罰
金。
以前項方法得財產上不法之利益或使第三人得之者，亦同。
前二項之未遂犯罰之。
洗錢防制法第14條
有第二條各款所列洗錢行為者，處7年以下有期徒刑，併科新臺
幣5百萬元以下罰金。
前項之未遂犯罰之。
前二項情形，不得科以超過其特定犯罪所定最重本刑之刑。